臺灣彰化地方法院刑事判決　　　　　　　 96年度易字第232號
公　訴　人　臺灣彰化地方法院檢察署檢察官
被　　　告　乙○○
　　　　　　　　　　（另案於臺灣雲林監獄執行中）
上列被告因詐欺案件，經檢察官提起公訴（95年度偵字第8179、
10361 號），被告於本院準備程序中就被訴事實為有罪之陳述，
經本院合議庭裁定由受命法官獨任依簡式審判程序審理，判決如
下：
    主    文
乙○○犯如附表所示之詐欺取財罪，均累犯，各處如附表所示之
刑。應執行有期徒刑壹年拾月。
    犯罪事實及理由
一、犯罪事實：
    乙○○前因施用第一、二級毒品案件，經本院以90年度訴字
    第701 號判決分別判處有期徒刑10月、6 月，應執行有期徒
    刑1 年2 月確定；又因施用第一級毒品案件，經本院以91年
    度訴字第1020號判決判處有期徒刑1 年確定；經接續執行後
    ，已於民國93年4 月16日縮短刑期假釋出監付保護管束，並
    於94年1 月3 日保護管束期滿未經撤銷假釋，視為執行完畢
    。猶不知悔改，因伊前於95年6 月初自夾報廣告得知可透過
    出售金融帳戶獲得現金，並將伊所開立之中華郵政股份有限
    公司員林郵局帳戶及台新國際商業銀行股份有限公司員林分
    行帳戶之存摺、提款卡及密碼賣予真實姓名年籍不詳、自稱
    姓「劉」之成年男子（此部分之幫助詐欺取財犯行業經本院
    以95年度易字第1135號判決判處有期徒刑5 月確定），因而
    與該「劉」姓男子（乙○○稱呼該人為「劉大哥」，以下稱
    「劉大哥」）取得聯繫；嗣於95年6 月中旬某日，「劉大哥
    」主動撥打電話予乙○○，表示要找人為其收購人頭帳戶供
    其詐騙使用，詢問乙○○是否願意與其合作負責收購人頭帳
    戶之工作時，竟因伊當時經濟困難，即基於與「劉大哥」共
    同意圖為自己不法所有之犯意聯絡，加入以「劉大哥」為首
    之詐騙集團，擔任收購人頭帳戶之工作；伊收購帳戶之方式
    係先由「劉大哥」刊登廣告，待有欲販售帳戶者與「劉大哥
    」聯絡並談定價格後，由「劉大哥」將乙○○之電話告知販
    賣帳戶者，該販賣帳戶者再撥打電話與乙○○聯絡，由乙○○與販賣帳戶者約定地點完成交易，乙○○並先墊付購買帳
    戶之價款，待乙○○取得存摺、提款卡及密碼等物後，即依
    「劉大哥」之指示寄送至指定地點，「劉大哥」再將價款及
    報酬匯入乙○○女兒張雁情之郵局帳戶內予乙○○，乙○○
    每收購一個帳戶可得新臺幣（下同）2,000 元之報酬。乙○○即依此方式，先後(1)於95年7 月初，在屏東縣屏東市火車
    站前，以5,000 元之代價，收購謝廷群（業經臺灣屏東地方
    法院判刑確定）所開立之台新國際商業銀行（下稱台新銀行
    ）帳戶（帳號分別為：00000000000000號、00000000000000
    號）存摺2 本、提款卡2 張及密碼、(2)於同年月1 日下午2
    時許，在臺南縣歸仁鄉○○村○○路大人廟前，以4,000 元
    之代價，收購翁承宇（由檢察官另行偵辦）所開立之中華郵
    政股份有限公司永康大灣郵局（下稱大灣郵局）帳戶（局號
    0000000 號、帳號0000000 號）之存摺、提款卡及密碼、(3)
    於同年月7 日中午12時許，在臺南市明德國中大門前，以5,
    000 元之代價，收購陳建榮（由檢察官另行偵辦）所開立之
    中華郵政股份有限公司永康網寮郵局（下稱網寮郵局）帳戶
    （局號0000000 號、帳號0000000 號）之存摺、提款卡及密
    碼，並將上開人頭帳戶轉交予「劉大哥」供詐騙集團成員分
    別為下列詐欺犯行：
    (一)於95年7 月8 日下午3 時10分許，經由網路聊天室，向丁○○佯稱可提供援交服務，待丁○○依約定時間前往時，
      再撥打電話予丁○○，要求丁○○須先匯款35,000元，致
      丁○○不疑有他而陷於錯誤，遂於同日下午6 時許，依指
      示匯款至謝廷群上開台新銀行00000000000000號帳戶內，
      並遭提領一空。（即附表編號1 之犯行）
    (二)於95年7 月8 日晚上8 時30分許，復經由網路聊天室，向
      丙○○佯稱可提供援交服務，惟需須匯款9,000 元云云，
      使丙○○不疑有他而陷於錯誤，遂於翌日凌晨1 時6 分許
      ，依指示透過台新銀行自動櫃員機匯款9,000 元至謝廷群
      上開台新銀行00000000000000號帳戶內，並遭提領一空。
      （即附表編號2之犯行）
    (三)自95年6 月12日起迄同年7 月11日止，接續多次撥打電話
      向甲○○佯稱其簽中香港六合彩，需繳納稅金等款項云云
      ，使甲○○誤信為真，遂於同年7 月6 日、7 日、10日，
      各匯款100 萬元、32萬9 千元（起訴書誤載為30萬元）、
      20萬元（起訴書誤載為32萬9 千元）至翁承宇之上開大灣
      郵局帳戶內，再於同年7 月11日，分別匯款20萬元及65萬
      4 千元至陳建榮之上開網寮郵局帳戶內，並遭提領一空。
      （即附表編號3 之犯行）
    (四)自95年7 月2 日起迄同年月14日止，接續多次撥打電話向
      戊○○佯稱其簽中香港六合彩，需繳納稅金等款項云云，
      使戊○○誤信為真，遂分別於同年7 月13日（起訴書誤載
      為4 日）及14日，匯款121,050 元及40萬元至陳建榮之上
      開網寮郵局帳戶內，並遭提領一空。（即附表編號4 之犯
      行）
    嗣因丁○○、丙○○及甲○○於匯款後發覺被騙，報警處理
    ，始查悉上情。
二、被告乙○○於準備程序中，均先就前揭犯罪事實為有罪之陳
    述，且所犯係死刑、無期徒刑、最輕本刑為3 年以上有期徒
    刑以外之罪，經本院合議庭依刑事訴訟法第273 條之1 第1
    項之規定，裁定由法官一人獨任進行簡式審判程序，合先敘
    明。
三、本案之證據：
  (一)謝廷群之台新銀行00000000000000號及00000000000000號存
    款帳戶往來明細資料各1份。
  (二)翁承宇之大灣郵局（局號0000000 號、帳號0000000 號）帳
    戶開戶基本資料及交易明細表各1 份。
  (三)陳建榮之網寮郵局（局號0000000 號、帳號0000000 號）帳
    戶立帳申請書及交易明細表各1份。
  (四)甲○○之郵政國內匯款執據影本5紙。
  (五)戊○○之郵政國內匯款執據影本2紙。
  (六)台新銀行自動櫃員機交易明細表1紙（起訴書誤載為2紙）。
  (七)被告女兒張雁情之郵局存摺影本1份。
  (八)證人翁承宇、丁○○、丙○○、戊○○於警詢之證述、證人
    謝廷群、陳建榮、甲○○於警詢及偵查中之證述。
  (九)被告於警詢、偵查及本院審理時之自白。
四、論罪科刑：
  (一)按如數行為於同時同地或密切接近之時地實施，侵害同一之
    法益，各行為之獨立性極為薄弱，依一般社會健全觀念，在
    時間差距上，難以強行分開，在刑法評價上，以視為數個舉
    動之接續施行，合為包括之一行為予以評價，較為合理，則
    屬接續犯，而為包括之一罪（最高法院有93年度臺上字第66
    97號判決意旨參照）。查被告將收購之帳戶交予「劉大哥」
    後，詐騙集團成員雖分別多次撥打電話予被害人甲○○、戊○○進行詐騙，致被害人甲○○、戊○○陷於錯誤而多次匯
    款至上揭帳戶，然參酌詐騙集團均係以簽中六合彩及辦理後
    續作業之事由，分別對甲○○、戊○○進行多次詐騙，且分
    別於一個月內及半個月內密集進行而完成詐騙，顯各係一連
    貫之詐騙手法，目的在將各該被害人之錢全數騙光等情，應
    認上開犯罪事實(三)、(四)所示之詐騙犯行（即附表編號3 、4
    所示之詐騙犯行），各係屬接續之行為，為接續犯。是核被
    告乙○○所為如附表編號1-4 之犯行，各係犯刑法第339 條
    第1 項之詐欺取財罪。
  (二)次按以自己共同犯罪之意思，參與實施犯罪構成要件以外之
    行為，或以自己共同犯罪之意思，事先同謀，而由其中一部
    分人實施犯罪之行為者，均為共同正犯。又共同正犯之所以
    應對其他共同正犯所實施之行為負其全部責任者，以就其行
    為有犯意之聯絡為限，若他犯所實施之行為，超越原計畫之
    範圍，而為其所難預見者，則僅應就其所知之程度，令負責
    任，未可概以共同正犯論（釋字第109 號、最高法院50年臺
    上字第1060號判例意旨參照）。查被告係經「劉大哥」邀約
    後，同意擔任收購人頭帳戶供「劉大哥」詐騙使用之工作，
    且其分工方式係向已與「劉大哥」談妥交易價格之特定人收
    購帳戶，再以郵寄方式將存摺等物交付予「劉大哥」，並依
    收購帳戶數計算可得報酬乙節，業經本院認定無疑，則被告
    雖未直接參與詐欺取財之構成要件行為，但依其與「劉大哥
    」約定之內容及分工模式，其與「劉大哥」於收購特定帳戶
    及以該等帳戶進行詐騙之範圍內，應有犯意聯絡及行為分擔
    。是被告與「劉大哥」就附表所示之犯行有犯意聯絡及行為
    分擔，為共同正犯。
  (三)被告所犯如附表所示之四個詐欺取財罪，犯意個別，應予分
    論併罰。
  (四)雖刑法於94年2 月2 日修正公布、刑法施行法於95年6 月14
    日修正公布，並均於95年7 月1 日施行，但本案被告如犯罪
    事實(三)所示接續進行之詐騙行為既係終了該等法律修正後之
    95年7 月11日，自應直接適用修正後法律之規定，而無庸再
    為新舊法之比較（最高法院19年非字第156 號、27年上字第
    1607號及29年上字第3866號判例參照）。
  (五)查被告因施用第一、二級毒品案件，經本院以90年度訴字第
    701 號判決分別判處有期徒刑10月、6 月，應執行有期徒刑
    1 年2 月確定；又因施用第一級毒品案件，經本院以91年度
    訴字第1020號判決判處有期徒刑1 年確定；經接續執行後，
    已於93年4 月16日縮短刑期假釋出監付保護管束，並於94年
    1 月3 日保護管束期滿未經撤銷假釋，視為執行完畢，有臺
    灣高等法院被告前案紀錄表1 份附卷可憑，其受此有期徒刑
    執行完畢後，5 年以內故意再犯有期徒刑以上之罪，均為累
    犯，各應依法加重其刑。
  (六)爰審酌被告有多次前科，素行非佳，有上開前案紀錄表在卷
    可按，本次竟又因個人經濟困難，即同意為自稱「劉大哥」
    之詐騙集團首腦收購帳戶供詐騙使用而共犯詐欺犯行，造成
    被害人追查贓款之阻礙，對於社會治安造成相當之危害性，
    並參酌各被害人遭詐騙之金額多寡、所生損害程度，及其犯
    罪手段、犯罪後於警、偵訊及本院審理中始終坦承犯行，尚
    知悔悟之態度等一切情狀，分別量處如附表所示之刑，並定
    其如主文所示應執行之刑，以示懲儆。
五、應依刑事訴訟法第273 條之1 第1 項、第299 條第1 項前段
    、第310 條之2 、第454 條第1 項，刑法第28條、第339 條
    第1 項、第47條第1 項、第51條第5 款，刑法施行法第1 條
    之1第1項、第2項前段，判決如主文。
六、如不服本判決，應於判決送達後10日內，向本院提出上訴狀
    （須附繕本）。
本案經檢察官高如應到庭執行職務。
中　　華　　民　　國　　96　　年　　4 　　月　　10　　日
                  刑事第四庭    法  官  吳永梁
以上正本證明與原本無異。
如不服本判決，應於判決送達後10日內，向本院提出上訴狀（須
附繕本）。
告訴人或被害人對於判決如有不服具備理由請求檢察官上訴者，
其上訴期間之計算係以檢察官收受判決正本之日期為準。
中　　華　　民　　國　　96　　年　　4　　 月　　12  　日
                                書記官  陳美敏
附表
┌─┬───┬──────┬──────┬──────┬──────┬──────────┬───┐
│編│被害人│  詐騙時間  │  匯款時間  │  匯款金額  │  匯入帳戶  │        罪名        │宣告刑│
│號│      │  （民國）  │  （民國）  │ （新臺幣） │            │                    │      │
├─┼───┼──────┼──────┼──────┼──────┼──────────┼───┤
│1 │丁○○│95年7 月8 日│95年7月8日下│35,000元    │謝廷群之台新│乙○○共同意圖為自己│有期徒│
│  │      │下午3 時10分│午6時許     │            │銀行00000000│不法之所有，以詐術使│刑4月 │
│  │      │許          │            │            │726600號帳戶│人將本人之物交付    │      │
├─┼───┼──────┼──────┼──────┼──────┼──────────┼───┤
│2 │丙○○│95年7 月8 日│95年7月9日凌│            │謝廷群之台新│乙○○共同意圖為自己│有期徒│
│  │      │晚上8 時30分│晨1時6分    │9,000元     │銀行00000000│不法之所有，以詐術使│刑3月 │
│  │      │許          │            │            │534100號帳戶│人將本人之物交付    │      │
├─┼───┼──────┼──────┼──────┼──────┼──────────┼───┤
│3 │甲○○│95年6 月12日│95年7 月6日 │1,000,000 元│翁承宇之大灣│乙○○共同意圖為自己│有期徒│
│  │      │至95年7 月11│下午2 時10分│            │郵局帳戶    │不法之所有，以詐術使│刑1年 │
│  │      │日          ├──────┼──────┼──────┤人將本人之物交付    │      │
│  │      │            │95年7 月7 日│329,000 元  │翁承宇之大灣│                    │      │
│  │      │            │下午1時32分 │            │郵局帳戶    │                    │      │
│  │      │            ├──────┼──────┼──────┤                    │      │
│  │      │            │95年7 月10日│200,000 元  │翁承宇之大灣│                    │      │
│  │      │            │下午2時15分 │            │郵局帳戶    │                    │      │
│  │      │            ├──────┼──────┼──────┤                    │      │
│  │      │            │95年7 月11日│654,000 元  │陳建榮之網寮│                    │      │
│  │      │            │上午10時4分 │            │郵局帳戶    │                    │      │
│  │      │            ├──────┼──────┼──────┤                    │      │
│  │      │            │95年7 月11日│200,000 元  │陳建榮之網寮│                    │      │
│  │      │            │下午1時6分  │            │郵局帳戶    │                    │      │
├─┼───┼──────┼──────┼──────┼──────┼──────────┼───┤
│4 │戊○○│95年7 月2 日│95年7 月13日│121,050元   │陳建榮之網寮│乙○○共同意圖為自己│有期徒│
│  │      │至95年7 月14│上午11時51分│            │郵局帳戶    │不法之所有，以詐術使│刑8月 │
│  │      │日          ├──────┼──────┼──────┤人將本人之物交付    │      │
│  │      │            │95年7 月14日│400,000元   │陳建榮之網寮│                    │      │
│  │      │            │下午3時9分  │            │郵局帳戶    │                    │      │
└─┴───┴──────┴──────┴──────┴──────┴──────────┴───┘
附錄論罪科刑法條全文：
中華民國刑法第339條
意圖為自己或第三人不法之所有，以詐術使人將本人或第三人之
物交付者，處5 年以下有期徒刑、拘役或科或併科1 千元以下罰
金。
以前項方法得財產上不法之利益或使第三人得之者，亦同。
前二項之未遂犯罰之。
